臺灣臺北地方法院交通事件裁定　　　　　　　　　　九十一年度交聲字第四三九號
　　異 議 人 即
　　受 處 分 人　東陽交通有限公司
　　　　　　　　 設台北市大安區○○○路○段四一六巷七號一樓
　　代　 表　人　甲○○
右列受處分人因違反道路交通管理處罰條例案件，對於臺北市交通事件裁決所中華民
國九十一年三月十二日所為之處分（原處分案號：北市裁三字第裁00－00000
0000號）聲明異議，本院裁定如左：
    主      文
原處分撤銷。
東陽交通有限公司所有汽車不依限期參加定期檢驗，處新台幣壹仟捌佰元，牌照ＥＮ
－七一二號自九十一年三月十二日起註銷。
    理      由
一、按領有牌照之汽車，其出廠年份，營業車未滿五年者，每年至少檢驗一次，五年
    以上者每年至少檢驗二次，汽車所有人應於指定日期前後一個月內持行車執照、
    新領牌照登記書向公路監理機關申請檢驗，道路交通安全規則第四十四條第一項
    定有明文，又汽車不依限期參加定期檢驗者，處汽車所有人新臺幣（以下同）九
    百元以上一千八百元以下罰鍰，逾期一個月以上者並吊扣其牌照，至檢驗合格後
    發還，逾期六個月以上者，註銷其牌照，道路交通管理處罰條例第十七條第一項
    亦定有明文。
二、本件異議人即受處分人東陽交通有限公司所有之車號ＥＮ－七一二號營業用小客
    車，為八十一年一月間出廠，其應於八十九年十一月二日參加定期（臨時）檢驗
    ，詎竟不依限期參加該次定期檢驗，經臺北市監理處以受處分人有違反前揭道路
    交通管理處罰條例第十七條第一項規定之行為掣單舉發，並要求受處分人至監理
    單位檢驗，詎受處分人逾六個月仍未參加定期檢驗及依限到案，原處分機關乃依
    前揭道路交通管理處罰條例第十七條第一項規定，於九十一年三月十二日裁處受
    處分人所有前開車號牌照自九十一年三月十二日起註銷。
三、受處分人東陽交通有限公司聲明異議意旨固不否認其所有前開車號營業用小客車
    有未依限參加定期檢驗之事實，惟辯稱略以：道路交通管理處罰條例第十七條第
    一項所定六個月屬民法除斥期間，本於六個月內法律不能不予保護，亦屬期待權
    ，此期間經過後，該權利當然消滅，並不得展期，故屬不變期間，是故，本件未
    能於限期八十九年十一月二日定檢，及定檢日起六個月期間檢驗車輛，逾期即為
    註銷牌照，法理至明，在九十年五月三日屆滿時，裁決機關應於該日起註銷牌照
    ，方符法律行為之行政處分規範云云。然查，受處分人所有之前開車號營業用小
    客車未依限參加定期檢驗之事實，除經受處分人之代表人甲○○供認屬實外，並
    有原處分機關移送書及臺北市監理處汽車車籍資料查詢表及舉發違規通知單各一
    份附卷可證。參以對汽車違反道路交通管理處罰條例第十七條規定，且逾期六個
    月以上須註銷牌照者，當以違反道路交通管理事件裁決書送達受處分人始生效力
    ，其註銷牌照生效日，以處罰機關填掣裁決書之日起為基準日，交通部八十九年
    六月二十三日交路八十九第○○六三六七號著有函釋可資參照，查本件原處分機
    關填掣裁決書之日為九十一年三月十二日，有上開裁決書可按，是原處分機關以
    九十一年三月十二日為註銷牌照日核無違誤。復按處分機關依道路交通管理處罰
    條例所為之「吊銷」、「註銷」、「吊扣」、「罰鍰」等，本質上均為行政處分
    ，仍需處分機關依相關規定為「吊銷」、「註銷」、「吊扣」、「罰鍰」等行政
    處分後始生效力，並非一符合違規之情事即當然發生上開行政處分之效果，亦即
    ，道路交通管理處罰條例第十七條第一項雖規定不參加檢驗逾期六個月以上者註
    銷其牌照，然並非代表六個月一到即產生牌照當然註銷之效果，而須處分機關為
    註銷牌照之行政處分後始生效力，此乃當然之理，受處分人「將道路交通管理處
    罰條例第十七條第一項所列之六個月期間誤為除斥期間」，而為「六個月一到牌
    照即應自動註銷」之推理，並得出「牌照註銷日應為九十年五月三日」之結論，
    顯屬有誤，是受處分人以前開理由提出本件異議，實難認為可採，本件事證明確
    ，受處分人之違規行為堪以認定，應依法裁處。
四、綜上所述，受處分人所有之前開車號營業用小客車確有未參加定期檢驗並逾期六
    個月以上之違規行為，原處分機關依道路交通管理處罰條例第十七條第一項規定
    ，自九十一年三月十二日起註銷前開車號營業用小客車牌照固非無據，然依前開
    道路交通管理處罰條例第十七條第一項規定，汽車不依限期參加定期檢驗者，尚
    須處汽車所有人新臺幣（以下同）九百元以上一千八百元以下罰鍰，原處分機關
    漏未為罰鍰之處分，自有未洽，又雖台北市交通事件裁決所對違反道路交通管理
    事件不符裁決聲明異議案件移送書（北市裁三字第Ｚ0000000000號）
    事實欄記載「異議人所有ＥＮ－七一二號營業一般小客車於九十年三月一日，經
    台北市監理處逕行舉發不依限期參加定期檢驗或臨時檢驗，依違反道路交通管理
    處罰條例第十七條第一項規定處罰鍰新台幣一千八百元整」，惟處分機關之處分
    仍以裁決書所載之處罰主文為依據，不受移送書誤載之影響。是受處分人異議雖
    無理由，然原處分既有前開違誤之處，自應由本院予以撤銷，依道路交通管理處
    罰條例第十七條第一項及違反道路交通管理事件統一裁罰基準表之規定，裁處受
    處分人罰鍰一千八百元並自九十一年三月十二日起註銷其所有前開車號營業用小
    客車牌照如主文所示，以資適法。
據上論斷，應依道路交通案件處理辦法第十九條，裁定如主文。
中    華    民    國      九十一      年      十        月    二十八    日
                                      臺灣臺北地方法院刑事第二庭
                                          法  官  蔡  如  琪
右正本證明與原本無異。
如不服本裁定，應於送達後五日內，向本院提出抗告狀。
                                          書記官  黃  鈴  容
中    華    民    國      九十一      年      十        月    三十一    日
